臺灣彰化地方法院刑事判決　　　　　　　 96年度易字第171號
公　訴　人　臺灣彰化地方法院檢察署檢察官
被　　　告　乙○○
上列被告因詐欺案件，經檢察官提起公訴（96年度偵緝字第45號
）及移送併案（96年度偵字第1129號），被告於準備程序為有罪
之陳述，經本院合議庭裁定本件由受命法官獨任進行簡式審判程
序，判決如下：
    主  文
乙○○幫助意圖為自己不法之所有，以詐術使人將本人之物交付
，處有期徒刑肆月，如易科罰金，以銀元佰元即新臺幣玖佰元
折算壹日。
    事  實
一、乙○○可預見金融機構帳戶係個人理財之重要工具，且係個
    人財產、信用之表徵，如任意交予他人使用，或經不詳年籍
    姓名之人無故蒐集，有供作財產犯罪用途之可能，而基於縱
    若他人持有其存摺、金融卡後，自行或轉交他人用以實施犯
    罪，供作被害人匯款之用，仍不違背其本意之幫助他人詐欺
    取財之不確定故意，於民國95年6月間，在彰化縣彰化市莿
    桐腳郵局附近，將其向彰化莿桐腳郵局（彰化15支）申請開
    戶之帳戶帳號000000-0號之存摺、提款卡及印鑑等物以新臺
    幣（下同）6,000元之代價售予不詳姓名、年籍之成年人，
    並告知提款密碼。嗣於95年6月19日，有姓名、年籍不詳成
    年人向丙○○佯稱中獎，惟須先繳付百分之15之稅金等語，
    致使丙○○不疑有他而陷於錯誤，而依其指示於95年6月20
    日10時46分許，在臺北市士林區○○○路○段197號之9944士
    林社新里郵局匯款65,000元至上開乙○○之郵局帳戶內；另
    甲○○亦於同日遭電話詐騙其中獎，須先繳付10萬元入會費
    等語，致使甲○○陷於錯誤，依該指示於同日10時許，匯款
    95,000元至上開乙○○之郵局帳戶內。嗣經丙○○、甲○○
    察覺有異，始報警循線查悉上情。
二、案經彰化縣警察局彰化分局報請臺灣彰化地方法院檢察署檢
    察官偵查起訴及移送併案審理。
    理  由
一、本件被告乙○○所涉係死刑、無期徒刑、最輕本刑為3年以
    上有期徒刑或高等法院管轄第一審案件以外之罪，並於本院
    行準備程序時就被訴事實為有罪之陳述，本院合議庭依刑事
    訴訟法第273條之1規定，經評議結果，裁定改由受命法官獨
    任行簡式審判程序，合先敘明。
二、據以論罪之證據名稱：
    （一）證人羅弈函、甲○○於警訊中之證述。
    （二）被害人羅弈函、甲○○之郵政國內匯款執據各1紙。
    （三）被告開戶申請書、申登人資料。
    （四）被告莿桐腳郵局帳戶基本資料、歷史交易明細表、最
          近交易明細表。
    （五）被告於警詢、偵查、本院審理時之供述。
三、按被告行為後，刑法於94年2月2日修正公布，95年7月1日施
    行，而刑法施行法亦於95年6月14日增訂第1條之1。修正後
    刑法第2條第1項規定：「行為後法律有變更者，適用行為時
    之法律。但行為後之法律有利於行為人者，適用最有利於行
    為人之法律。」係規範行為後法律變更所生新舊法律比較適
    用之準據法，於新法施行後，應適用修正後刑法第2條第1項
    之規定，為「從舊從輕」之比較。另於比較時應就罪刑有關
    之共犯、未遂犯、想像競合犯、牽連犯、連續犯、結合犯，
    以及累犯加重、自首減輕暨其他法定加減原因（如身分加減
    ）與加減比例等一切情形，本於「統一性及整體性原則」，
    綜其全部罪刑之結果而為比較。經查：
（一）刑法第30條雖就幫助犯之法條文字為部份修正，然此修正
      僅為法理之明文化，非屬法律之變更，應無庸依刑法第2
      條第1項為新舊法有利之比較（該條修正理由及最高法院
      95年第8次刑事庭會議決議第5點第2項之意旨參照）。
（二）修正前刑法第33條第5款規定：「主刑之種類如左：五、
      罰金：1元以上。」換算新臺幣後，為新臺幣3元以上。惟
      被告行為後新刑法第33條第5款係規定：「主刑之種類如
      下：五、罰金：新臺幣1千元以上，以百元計算之。」舊
      法並非不利。
（三）刑法施行法第1條之1增訂施行前，依罰金罰鍰提高標準條
      例第1條前段、現行法規所定貨幣單位折算新臺幣條例第2
      條規定，本案刑法第339條第1項詐欺取財罪關於「或科或
      併科1千元以下罰金」之罰金刑部分，應提高折算為或科
      或併科新臺幣3萬元以下罰金、得併科新臺幣3萬元以下罰
      金。刑法施行法修正增訂第1條之1規定：「中華民國94年
      1月7日刑法修正施行後，刑法分則編所定罰金之貨幣單位
      為新臺幣。94年1月7日刑法修正時，刑法分則編未修正之
      條文定有罰金者，自94年1月7日刑法修正施行後，就其所
      定數額提高為30倍。但72年6月26日至94年1月7日新增或
      修正之條文，就其所定數額提高為3倍。」依增訂條文提
      高並改為新臺幣後，本案刑法第339條第1項詐欺取財罪關
      於「或科或併科1千元以下罰金」之罰金刑部分，亦同為
      或科或併科新臺幣3萬元以下罰金、得併科新臺幣3萬元以
      下罰金，適用新、舊法結果並無不同。
（四）被告行為後，刑法第41條第1項前段關於易科罰金折算標
      準之規定，業於94年2月2日修正公布，並於95年7月1日施
      行，由「犯最重本刑為5年以下有期徒刑以下之刑之罪，
      而受6個月以下有期徒刑或拘役之宣告，因身體、教育、
      職業、家庭之關係或其他正當事由，執行顯有困難者，得
      以1元以上3元以下折算一日，易科罰金。」修正為「犯最
      重本刑為5年以下有期徒刑以下之刑之罪，而受6個月以下
      有期徒刑或拘役之宣告者，得以新臺幣1千元、2千元或3
      千元折算1日，易科罰金。」修正前刑法第41條第1項前段
      之易科罰金折算標準，依修正刪除前之罰金罰鍰提高標準
      條例第2條規定，應就其原定數額提高為100倍折算一日，
      並依現行法規所定貨幣單位折算新臺幣條例第2條規定，
      以新臺幣元之3倍折算之，亦即修正前刑法第41條第1項前
      段之易科罰金折算標準，應以銀元300元即新臺幣900元折
      算為1日，舊法並非不利。
（五）經綜合比較新、舊法之結果，以被告行為時之舊法較有利
      於被告，依刑法第2條第1項前段規定，本案自應適用被告
      行為時之法律。
四、核被告所為，係犯修正前刑法第30條第1項、刑法第339條第
    1項之幫助詐欺取財罪。再被告所犯幫助詐欺取財罪，為幫
    助犯，應依修正前刑法第30條第2項之規定，按正犯之刑減
    輕其刑。公訴人雖未就被害人甲○○部分（即移送併辦部分
    ）起訴，惟該部分與已起訴部分，係同一案件之事實上一罪
    關係，為起訴效力所及，本院自得併予審理。爰審酌被告犯
    罪之動機係為牟得小利，助長社會犯罪風氣，導致詐騙集團
    逍遙法外，惟犯後尚知坦承犯行之態度等一切情狀，量處如
    主文所示之刑，並諭知易科罰金之折算標準，以示懲儆。
據上論斷，應依刑事訴訟法第273條之1第1項、第299條第1項前
段，刑法第2條第1項前段、第339條第1項，修正前刑法第30條第
1項前段、第2項、第41條第1項前段，罰金罰鍰提高標準條例第1
條前段，修正前罰金罰鍰提高標準條例第2條，判決如主文。
本案經檢察官吳宗達到庭執行職務
中　　華　　民　　國　　96　　年　　3　　 月　   13　　日
                  刑事第六庭    法      官  林欣苑
以上正本證明與原本無異。
如不服本判決，應於判決送達後十日內向本院提出上訴狀 (須附
繕本 )。
告訴人或被害人對於判決如有不服具備理由請求檢察官上訴者，
其上訴期間之計算係以檢察官收受判決正本之日期為準。
中　　華　　民　　國　　96　　年　　3 　　月　　 15　　日
                                書  記  官  詹國立
附錄本案論罪科刑法條全文：
中華民國刑法第339條
（普通詐欺罪）
意圖為自己或第三人不法之所有，以詐術使人將本人或第三人之
物交付者，處 5 年以下有期徒刑、拘役或科或併科 1 千元以下
罰金。
以前項方法得財產上不法之利益或使第三人得之者，亦同。
前二項之未遂犯罰之。
